【裁判字號】    97,交聲,269
【裁判日期】    980122
【裁判案由】    違反道路交通管理處罰條例聲明異議
【裁判全文】
臺灣苗栗地方法院交通事件裁定         97年度交聲字第269號
原處分機關   交通部公路總局新竹區監理所苗栗監理站
異  議  人
即受處分人   新鋒通運股份有限公司
             營利事業登記統一.
法定代理人   甲○○
上列異議人因違反道路交通管理處罰條例案件，對於交通部公路
總局新竹區監理所苗栗監理站97年12月18日所為之竹監苗字第裁
54-E00000000號處分（原舉發案號：竹縣警交字第E00000000 號
），聲明異議，本院裁定如下：
    主  文
原處分撤銷。
新鋒通運有限公司汽車所有人，於汽車裝載時，裝載整體物品有
超重而未請領臨時通行證，處罰鍰新臺幣肆仟伍佰元，並記汽車
違規紀錄壹次。
    理  由
一、按汽車裝載整體物品超重，而未請領臨時通行證者，處汽車
    所有人新臺幣（下同）3,000 元以上9,000 元以下罰鍰，並
    責令改正或禁止通行；又汽車裝載，違反前項第1 款至第4
    款規定者，並記汽車違規紀錄1 次，道路交通管理處罰條例
    第29條第1 項第2 款及第2 項分別定有明文。
二、原處分意旨略以：異議人即受處分人新鋒通運有限公司所有
    車牌號碼OQ-358號營業貨運曳引車，由第三人陳英雄於民國
    97年12月9 日15時32分許，駕駛該車行經新竹縣湖口鄉○○
    路處，為新竹縣政府警察局保安隊員警舉發「載運挖土機經
    會同司機過磅總重54.62公 噸，核重35公噸，超重19.62 公
    噸」違規；嗣異議人於應到案日期前提出申訴表示不服，經
    原處分機關調查結果，仍認異議人確有前開違規行為，乃依
    道路交通管理處罰條例第29條之2 第3 項（裁決書漏載第1
    項）暨違反道路交通管理事件統一裁罰標準及處理細則第41
    條第4 項規定，於97年12月18日裁處異議人罰鍰新臺幣5 萬
    元，並記汽車違規紀錄1 次，原處分並無不法等語。
三、異議意旨略以：本件異議人所有車牌號碼OQ-358號營業大貨
    車，於97年12月9 日15時32分遭舉發「載運挖土機經會同司
    機過磅總重54.62T，核重35T ，超重19.62T」，惟本件所應
    審究者厥為，挖土機是否為整體物？依整體物監理機關另設
    有處分超載規定，即請領通行證，有道路交通管理處罰條例
    ，第29條第1 項第2 款可稽；本件挖土機不容分割，為整體
    物乃殆無疑問，依上開處罰即足，原裁決逕以非整體物裁決
    違反道路交通管理處罰條例第29條之2 第3 項規定，顯有未
    洽；為此向法院聲明異議，請求撤銷原處分等語。
四、經查：
（一）按道路交通管理處罰條例第29條第1 項第2 款及同條例第
      29條之2 第1 項、第3 項，對於汽車載物超重均定有如何
      處罰之規定。同條例第29條之2 第1 項規定「汽車裝載貨
      物超過核定之總重量、總聯結重量」，此係對於汽車載運
      超重之一般規定。惟裝載之物若屬不可分割之整體物品，
      又超過汽車經核定得裝載之總重量時，該物品既不能分割
      裝載，自應例外在考慮行車安全之條件下准其裝載。故於
      裝載超重之整體物品時，係要求應請領臨時通行證，憑證
      行駛，而非絕對不得載運，此觀諸同條例第29條第1 項第
      2 款「裝載整體物品有超重、超長、超寬、超高，而未請
      領臨時通行證，或未懸掛危險標識」規定自明。足認該條
      例第29條之2 第1 項係對於汽車載運「一般貨物」超重之
      一般規定，而第29條第1 項第2 款係針對裝載「整體物品
      」超重之特別規定。
（二）異議人所有上開營業貨運曳引車所載運之物為挖土機，係
      不可分割之整體物，且超過汽車經核定得裝載之總重量，
      依前揭道路交通管理處罰條例第29條第1 項第2 款之規定
      ，應先行向公路主管機關請領臨時通行證，始得裝載行駛
      。查本件違規之駕駛人陳英雄所駕駛之上開貨車固已由異
      議人向交通部公路總局新竹區監理所苗栗監理站請領臨時
      通行證，然該臨時通行證核准裝載後車輛之總重為42公噸
      ，而異議人所有上開車輛本次違規載運總重54.62 公噸，
      顯逾臨時通行證核准之重量，此有前開貨車裝載整體物品
      （超長、超寬、超高、超重）臨時通行證及地磅單各1 份
      在卷足憑。又「裝載物品與本證記載不符或未附裝載圖及
      裝載圖所記載尺度與上表裝載後車輛尺度欄不符，以無通
      行證論」，此觀該臨時通行證條件欄第1 項之記載自明。
      據此，上開貨車裝載物品後之總重量既與前開臨時通行證
      「裝載後車輛尺度欄」記載之內容不相符合，則依該臨時
      通行證通行條件欄之記載，應以無通行證視之，是尚難認
      本件違規之時，異議人有請領臨時通行證。
五、綜上所述，本件異議人所有上開營業貨運曳引車所載運之物
    為挖土機，既係不可分割之整體物，且裝載後車重已超過核
    重42公噸，復未請領通行證，均據認定如前，揆諸前揭說明
    ，自應依該條例第29條第1 項第2 款、第2 項之規定處罰，
    而非依同條例第29條之2 第1 項、第3 項之規定處罰甚明，
    原處分未予詳查，遽依上開條例第29條之2 第1 項、第3 項
    規定予裁罰，尚有未洽，是本件異議人之異議為有理由，自
    應由本院將原處分撤銷，再依道路交通管理處罰條例第29條
    第1 項第2 款、第2 項及違反道路交通管理事件統一裁罰基
    準表，裁處如主文第2 項所示，以資適法。
六、據上論斷，應依道路交通管理處罰條例第87條第2 項，道路
    交通案件處理辦法第20條前段，裁定如主文。
中    華    民    國    98    年    1     月    22    日
                  交通法庭  法  官  林卉聆
以上正本證明與原本無異。
如不服本裁定應於送達後5 日內向本院提出抗告狀。
                            書記官  楊慧萍
中    華    民    國    98    年    1     月    22    日


司法院資訊處製作；財團法人民間司法改革基金會備份。
